臺北高等行政法院判決
　　　　　　　　　　　　　　　　　　 96年度簡字第00348號
原　　　告　甲○○
被　　　告　勞工保險局
代　表　人　乙○○（總經理）
上列當事人間因勞保事件，原告不服行政院勞工委員會中華民國
96年4月12日勞訴字第0960003859號訴願決定，提起行政訴訟。
本院判決如下：
    主  文
原告之訴駁回。
訴訟費用由原告負擔。
  　事  實
緣原告係由宜蘭縣頭城區漁會申報參加勞工保險之被保險人，以
因左耳聽力障害，於民國（下同）95年9月18日（被告收文日期
）檢具行政院衛生署宜蘭醫院（下稱宜蘭醫院）同年月5日出具
之勞工保險殘廢診斷書、聽力檢查表，向被告申請殘廢給付。案
經被告審查，以原告前於92年8月間因同一疾病申請殘廢給付，
其左耳聽障於90年6月症狀已固定，殘廢程度符合勞工保險殘廢
給付標準表第33項第10等級（為單耳之最高等級），惟其遲於92
年8月18日始申請殘廢給付，因已逾2年請求權時效，核定不予給
付在案，而此次申請，因殘廢等級未提高，不符請領規定，乃以
95年10月24日保給殘字第09560746430號函否准所請。原告不服
，向勞工保險監理委員會（下稱監理會）申請審議，經該會以96
年1月16日95保監審字第3844號審議駁回。原告仍不服，提起訴
願，遭決定駁回，遂向本院提起行政訴訟。茲摘敘兩造訴辯意旨
如次：
甲、原告起訴意旨略謂：
一、原告因左耳聽力逐漸喪失，經純音聽力檢查、聽性腦幹反應
    檢查，確定為難以復原之神經性聽障，經醫師於95年9月7日
    開立勞工保險殘廢診斷書，向被告申請殘廢給付。依勞工保
    險條例第53條、同條例施行細則第77條及第78條規定，可知
    僅須符合「治療終止」或「治療1年以上尚未痊癒」，身體
    遺存障害，適合殘廢給付標準表規定之項目，即可申請殘廢
    給付，且須有醫師出具之診斷書為據。
二、按「當事人主張事實，須負舉證責任，倘其所提出之證據，
    不足為主張事實之證明，自不能認其主張之事實為真實。」
    、「．．所謂證據自以積極而洽當且對應證事實確能證明者
    始足當之，自非僅憑消極之迂證明可以推定應證事實之真
    偽。」改制前行政法院39年判字第2號判例及71年度判字第
    461號判決可資參照。審議審定稱：「宜蘭縣頭城區漁會被
    保險人甲○○以因左耳聽力障礙，於95年9月18申請殘廢給
    付。經勞工保險局審查，以林君於92年8月間因同一疾病申
    請殘廢給付，業經該局以其左耳聽障於90年6月症狀已固定
    』．．」云云，試問從何得知左耳聽障已固定？且原告於92
    年8月18日申請之殘廢給付並未核定，何來所謂「被保險人
    已依殘廢給付標準表規定核發殘廢給付，如再因傷病致同一
    部位殘廢程度加重申請殘廢給付者，保險人應扣除其已請領
    之殘廢給付」之說？故原告所患殘廢程度應符合上開標準表
    第33項第10等級。
三、請撤銷訴願決定、審定處分及原處分，並請求被告作成核付
    原告勞工保險殘廢給付標準表第33項第10等級220日殘廢給
    付之處分，且被告應給付原告新台幣（下同）140,800元。
乙、被告答辯意旨略謂：
一、按「領取保險給付之請求權，自得請領之日起，因2年間不
    行使而消滅。」、「被保險人因普通傷害或罹患普通疾病，
    經治療終止後，如身體遺存障害，適合殘廢給付標準表規定
    之項目，並經保險人自設或特約醫院診斷為永久殘廢者，得
    按其平均月投保薪資，依同表規定之殘廢等級及給付標準，
    1次請領殘廢補助費，殘廢給付標準表如附表二。被保險人
    領取普通傷病給付期滿，或其所患普通傷病經治療1年以上
    尚未痊癒，如身體遺存障害，適合殘廢給付標準表規定之項
    目，並經保險人自設或特約醫院診斷為永不能復原者，得比
    照前項規定辦理。」勞工保險條例第30條及第53條分別定有
    明文。
二、次按「依本條例第53條或第54條請領殘廢給付者，應備左列
    書件：一、殘廢給付申請書。二、給付收據。三、殘廢診斷
    書。四、經Ｘ光檢查者，附Ｘ光照片。前項殘廢診斷書，應
    由全民健康保險特約醫院或診所出具；障害項目基於認定技
    術及設備之需要，經中央主管機關公告者，其出具殘廢診斷
    書之全民健康保險特約醫院，應屬依法評鑑合格之地區教學
    醫院以上之醫院。但在本條例施行區域外致殘者，得由原應
    診之醫院或診所出具。保險人審核殘廢給付，除得依本條例
    第56條規定指定全民健康保險特約醫院或診所或醫師複檢外
    ，並得通知出具殘廢診斷書之醫院或診所檢送必要之檢查紀
    錄或有闢診療病歷。」、「本條例第53條第1項及第54條第1
    項所稱治療終止，指被保險人罹患之傷病，經治療後，症狀
    固定，再行治療仍不能期待其治療效果之狀態。」勞工保險
    條例施行細則第76條及第77條亦分別定有明文。又按勞工保
    險殘廢給付標準表「耳障害」系列第33障害項目規定：「一
    耳鼓膜全部缺損或其他病變致聽覺機能喪失80分貝以上者。
    」為第10殘廢等級，給付標準220日；同障害系列附註二規
    定：「聽覺障害之測定，需用精密聽力計行之，其平均聽力
    喪失率以分貝表示之。」。
三、原告以因左耳聽障，於95年9月18日（被告收文日期）檢件
    向被告申請殘廢給付，惟原告前於92年8月18日（被告收文
    日期）因同一疾病申請殘廢給付，經被告將所送財團法人羅
    許基金會羅東博愛醫院（下稱羅東博愛醫院）出具之殘廢診
    斷書、檢查報告及相關病歷資料等，送請被告特約專科醫師
    審查，據醫理見解略以：「(1)左側聽障110分貝以上（全聾
    ）ABR相符，符合第33項第10等級。(2)病患兩耳耳膜完整，
    其自述因使用耳滴劑致聽力受損，但此並不合理（因耳膜完
    整）；左側全聾狀況又無最近因聽力惡化之就診記錄（突發
    性耳聾），聽障超過2年情形極大。」。又羅東聖母醫院92
    年12月8日天羅聖民字第774號函略載：「一、林先生左耳聽
    障係於89年4月14日來本院初診，．．經診斷為突發性耳聾
    ，．．左耳聽力約110分貝損失；．．二、林先生於本院除
    作聽力檢查亦有作藥物治療，此藥物係針對耳鳴症狀治療，
    對聽力改善並無直接影響；又其左耳聽障係屬突發性疾病，
    於90年6月症狀已固定。」據上，原告左耳聽障於90年6月症
    狀已固定，殘廢程度符合給付標準表第33項第10等級（此為
    單耳之最高等級），惟原告遲於92年8月18日始提出申請，
    已逾2年請求權時效，經被告以92年12月18日保給殘字第092
    60937900號函核定不予給付確定在案。而原告此次再以同一
    事故提出申請，經被告據所送宜蘭醫院95年9月7日出具之殘
    廢診斷書及相關聽力檢查報告，送請被告特約專科醫師審查
    ，據醫理見解略以：「依95年9月6日及95年6月27日之純音
    聽力檢查可知該員右耳43分貝，左耳大於80分貝以上，殘廢
    殘度符合第33項第10等級。」據此，原告於95年9月7日診斷
    成殘時，其左耳聽力喪失之殘廢程度仍符合給付標準表第33
    項第10等級，因殘廢等級並未提高，不符請領規定，經被告
    以95年10月24日保給殘字第09560746430號函否准所請，並
    經審議審定及訴願決定維持在案。
四、本案經被告據特約專科醫師依其殘廢診斷書、相關診療資料
    審查，其意見已見所述。嗣經監理會據其特約專科醫師審查
    ，其意見略以︰「依羅東博愛醫院出具之殘廢診斷書及相關
    病歷資料，林君右耳聽力喪失43分貝，左耳聽力喪失大於80
    分貝，殘廢程度符合第33項第10等級，惟其所患於90年6月
    症狀已固定，已逾2年請求權時效，應不予給付。」及訴願
    決定所載：「被保險人之殘廢症狀及程度常涉及醫理專業領
    域，非勞保局或監理會之一般承辦人員所能逕予認定。故原
    處分機關於審核保險給付案件時，除以被保險人或受益人檢
    附之診斷書等書面資料予以審核外，如有必要，亦須另外徵
    詢專科醫師意見或實地派員訪查瞭解實情等，故法令明文規
    定保險人或監理會為審核保險給付或爭議事項，得調查有關
    文件，得另行指定醫院或醫師複檢、並得通知出具診斷書之
    醫院診所檢送必要之有關診療病歷等，即雖以專門醫師診斷
    證明為依據，審查核定權仍在原處分機關。．．訴願人所患
    於90年6月間症狀即已固定，其殘廢給付請求權於當時即處
    於可得行使之狀態，則其於92年8月間及本次95年9月18日始
    提出殘廢給付之申請，顯已逾2年請求權時效；且訴願人本
    次以同一原因復申請殘廢給付，其目前殘廢程度並未加重，
    殘廢等級亦未提高，仍符合勞工保險殘廢給付標準表第33項
    第10等級，則勞保局核定訴願人所請殘廢給付應不予給付，
    洵無違誤，監理會遞予維持，亦無不合，均應予以維持。」
    等語可參。
五、按殘廢症狀程度常涉醫理專業，依行政院衛生署89年3月17
    日衛署醫字第89013119號函釋：「診斷書之內容，係由醫師
    依病人病情或依該病人之病歷據實填載，．．至於該診斷書
    所載之病情，是否符合殘廢給付標準，係由該殘廢給付主管
    機關逕依職責認定。」及行政院勞工委員會92年4月8日勞保
    2字第0920019528號函釋：「．．，所稱『審定殘廢日期』
    ，係以醫師視被保人罹患之傷病、治療療程及障害狀況經診
    斷為實際殘廢之日。」，被告之審查係就診斷書之記載、醫
    院函覆說明及特約專科醫師之醫理見解綜合審酌加以核定。
    是被告雖以殘廢診斷書所載殘廢詳況予以審查外，在無法確
    定其殘廢等級及給付與否之前，尚須審酌相關病歷檢查報告
    、特約專科醫師提供之專業意見等，以為給付審核之依據，
    故被告所為處分並無不當。
六、請駁回原告之訴，訴訟費用由原告負擔。
    理  由
一、按「領取保險給付之請求權，自得請領之日起，因2年間不
    行使而消滅。」、「被保險人因普通傷害或罹患普通疾病，
    經治療終止後，如身體遺存障害，適合殘廢給付標準表規定
    之項目，並經保險人自設或特約醫院診斷為永久殘廢者，得
    按其平均月投保薪資，依同表規定之殘廢等級及給付標準，
    1次請領殘廢補助費，殘廢給付標準表如附表二。被保險人
    領取普通傷病給付期滿，或其所患普通傷病經治療1年以上
    尚未痊癒，如身體遺存障害，適合殘廢給付標準表規定之項
    目，並經保險人自設或特約醫院診斷為永不能復原者，得比
    照前項規定辦理。」、「本條例第53條第1項及第54條第1項
    所稱治療終止，指被保險人罹患之傷病，經治療後，症狀固
    定，再行治療仍不能期待其治療效果之狀態。」、「依本條
    例第53條及第54條規定，請領殘廢給付者，以全民健康保險
    特約醫院或診所診斷為永久殘廢或永不能復原之當日為本條
    例第30條所定得請領之日。」勞工保險條例第30條、第53條
    ，及同條例施行細則第77條及第78條第1項分別定有明文。
    次按，勞工保險殘廢給付標準表「耳障害」系列第33障害項
    目規定：「一耳鼓膜全部缺損或其他病變致聽覺機能喪失80
    分貝以上者。」為第10等級殘廢，給付標準220日；同障害
    系列附註二規定：「聽覺障害之測定，需用精密聽力計行之
    ，其平均聽力喪失率以分貝表示之。」
二、本件原告係由宜蘭縣頭城區漁會申報參加勞工保險之被保險
    人，以因左耳聽力障害，於95年9月18日（被告收文日期）
    檢具宜蘭醫院同年月5日出具之勞工保險殘廢診斷書、聽力
    檢查表，向被告申請殘廢給付。案經被告審查，以原告前於
    92年8月間因同一疾病申請殘廢給付，其左耳聽障於90年6月
    症狀已固定，殘廢程度符合勞工保險殘廢給付標準表第33項
    第10等級（為單耳之最高等級），惟其遲於92年8月18日始
    申請殘廢給付，因已逾2年請求權時效，核定不予給付在案
    ，而此次申請，因殘廢等級未提高，不符請領規定，乃以95
    年10月24日保給殘字第09560746430號函否准所請。原告不
    服，向監理會申請審議，經該會以96年1月16日95保監審字
    第3844號審議駁回。原告仍不服，提起訴願，遭決定駁回，
    遂向本院提起行政訴訟，並以事實欄所示各節據為爭議。惟
    查：
１、原告前於92年8月18日（被告收文日期）以因左耳聽障，檢
    附羅東博愛醫院92年8月11日出具之勞工保險殘廢診斷書、
    聽力檢查報告，向被告申請殘廢給付，經被告調取原告於該
    醫院之病歷資料，送請特約專科醫師審查，復再調取原告於
    羅東聖母醫院之病歷資料審核後，以原告左耳聽障殘廢程度
    符合勞工保險殘廢給付標準表第33項第10等級（單耳之最高
    等級），惟90年6月症狀已固定，其遲於92年8月18日始申請
    殘廢給付，已逾2年請求權時效，乃以92年12月18日保給殘
    字第09260973900號函核定不予給付確定在案（見原處分卷
    附件2、附件3、附件4、附件5、附件6、附件7、附件8）。
２、其後，原告再於95年9月18日（被告收文日期）以同一疾病
    （左耳聽力障害），檢具宜蘭醫院同年月5日出具之勞工保
    險殘廢診斷書、聽力檢查表，向被告申請殘廢給付（即本件
    申請案）。然查，羅東聖母醫院於92年12月8日以天羅聖民
    字第774號函復被告，略以：「．．一、林先生左耳聽障係
    於89年4月14日來本院初診，．．經診斷為突發性耳聾，．
    ．．左耳聽力約110分貝損失；．．二、林先生於本院除作
    聽力檢查亦有作藥物治療，此藥物係針對耳鳴症狀治療，對
    聽力改善並無直接影響；又其左耳聽障係屬突發性疾病，於
    90年6月症狀已固定。」等語（見原處分卷附件7），且參諸
    被告前、後2位特約專科醫師審查意見明載：「(1)左側聽障
    110分貝以上（全聾），ABR相符，符合第33項第10等級。(2)
    病患兩耳耳膜完整，其自述因使用耳滴劑致聽力受損，但此
    並不合理（因耳膜完整）；左側全聾狀況又無最近因聽力惡
    化之就診記錄（突發性耳聾），聽障超過2年情形極大。」
    、「依95年9月6日及95年6月27日之純音聽力檢查可知該員
    右耳43分貝，左耳大於80分貝以上，殘廢殘度符合第33項第
    10等級。」等語（見原處分卷附件6、附件11），及監理會
    特約專科醫師審查意見明載︰「依羅東博愛醫院殘廢診斷書
    及相關病歷資料審查，本例右耳聽力喪失43分貝，左耳聽力
    喪失大於80分貝，符合33項第10等級。由於本例90年6月症
    狀已固定，本例已逾請求權時效，核定不給付，並無不當。
    」等語（見原審定卷附審查意見表），足認原告左耳聽障於
    90年6月症狀已固定，且其殘廢程度符合給付標準表第33項
    第10等級（單耳之最高等級），原告本次（95年9月18日）
    再以同一疾病申請殘廢給付，而其左耳聽力喪失之殘廢程度
    仍符合給付標準表第33項第10等級（單耳之最高等級），因
    殘廢等級並未提高，不符請領規定，從而，被告以系爭95年
    10月24日保給殘字第09560746430號函之處分否准原告所請
    ，認事用法洵無不合。
三、綜上所述，本件原處分並無違誤，審議審定、訴願決定遞予
    維持，俱無不合。原告徒執前詞聲明撤銷，及請求判命被告
    作成核付原告勞工保險殘廢給付標準表第33項第10等級220
    日殘廢給付之處分，暨給付原告140,800元，均為無理由，
    應予駁回。
四、本件適用簡易訴訟程序，爰不經言詞辯論逕為判決，併予敘
    明。
據上論結，本件原告之訴為無理由，爰依行政訴訟法第233條第1
項、第236條、第98條第1項前段，判決如主文。
中    華    民    國    96    年    11    月    29    日
                              第三庭法官　曹瑞卿
上為正本係照原本作成。
本件以訴訟事件所涉及之法律見解具有原則性者為限，始得於本
判決送達後20日內向本院提出上訴狀並表明上訴理由，如已於本
判決宣示後送達前提起上訴者，應於判決送達後20日內補具上訴
理由（均按他造人數附繕本），且經最高行政法院許可後方得上
訴。
中    華    民    國    96    年    11    月    29    日
            　　　　　　　　　 　 書記官  方偉皓
